臺灣高等法院刑事判決　　　　　　　　96年度交上訴字第14號
上　訴　人　臺灣士林地方法院檢察署檢察官
上　訴　人
即　被　告　甲○○
選任辯護人　吳中仁律師
上列上訴人因被告公共危險等案件，不服臺灣士林地方法院95年
度交訴字第22號，中華民國95年12月12日第一審判決（起訴案號
：臺灣士林地方法院檢察署94年度偵字第11153號），提起上訴
，本院判決如下：
    主  文
上訴駁回。
    事  實
一、甲○○為泰北高中學生，於民國94年8 月8 日中午12時許，
    騎駛車牌號碼CKW- 873號重型機車由臺北市士林區泰北高中
    停車場出發，沿中正路東往西方向行駛內側車道，於同日12
    時10分途經同路與志成街口欲右轉志成街時，本應注意於二
    車道道路欲右轉彎時，應在距交岔路口30公尺前換入外側車
    道，而依當時為日間晴天，視距良好，雖中正路東往西方向
    於接近志成街之外側車道因道路施工，而以工程圍籬占用，
    無法通行，然內側車道及第2 車道（因原本外側車道遭工程
    占用，該第2 車道即等同於外側車道）均無障礙物，並無不
    能注意之情形，然甲○○竟疏於注意上開交通規則，而於駛
    至上開交岔路口處時，貿然由內側車道右轉彎，適有乙○○
    騎駛車牌號碼BNJ-838 號重型機車後載友人洪郁君亦由泰北
    高中停車場出發，並沿同路段之第2 車道駛抵上開交岔路口
    ，因見甲○○之機車由其左方車道突然右轉至其前方，雖即
    緊急閃避而仍有不及，乙○○所騎駛機車車頭乃與甲○○所
    騎駛機車之右後側排氣管外殼、後輪擋泥板及後牌照發生輕
    微擦碰，乙○○人車並因緊急閃避措施致重心不穩而當場倒
    地，乙○○因而受有右前臂、右手、左膝、左前額及腹部左
    側多處擦傷之普通傷害。詎甲○○於車禍發生後，雖曾暫停
    車輛並回頭查看而知悉因自己騎駛機車肇事，導致乙○○人
    車倒地而受傷，竟基於肇事逃逸之犯意，未下車停留救護及
    接受肇事調查，逕自騎駛上開機車沿志成街離去，嗣因乙○
    ○當場認出甲○○穿著泰北高中制服，懷疑肇事駕駛為泰北
    高中學生，乃於車禍發生同日前往泰北高中表示欲找尋肇事
    者，並於車禍發生後第3 日調閱泰北高中校門口監視錄影畫
    面，並在泰北高中圍牆旁發現肇事車輛，進而循線查獲甲○
    ○。
二、案經乙○○訴由臺北市政府警察局士林分局報告臺灣士林地
    方法院檢察署檢察官偵查起訴。
    理  由
甲、證據能力之判斷：
一、卷附臺北市立聯合醫院所出具告訴人乙○○之甲種診斷證明
    書（附於偵查卷第14頁）及病歷紀錄（見本院卷第86至89頁
    ）：辯護人於原審就上揭診斷證明書之證據能力並未表示異
    議，惟上訴後復爭執之，是本院乃向臺北市立聯合醫院函調
    告訴人乙○○之病歷紀錄，而病歷紀錄性質上乃從事業務之
    醫生於執行業務上所製作之文書，乃通常業務過程不間斷、
    有規律而準確之記載，且有其他業務人員足以校對其正確性
    ，無預見日後可能會被提供作為證據之偽造動機之例行性業
    務文書，核屬刑事訴訟法第159 條之4第2款所謂得成為傳聞
    例外之業務文書，自有證據能力，本院即以上揭病歷紀歷作
    為認定本案事實之證據。
二、卷附告訴人受傷照片及現場照片之證據能力：
    辯護人雖辯稱上揭照片無證據能力云云。惟按照片乃由機器
    之操作而忠實地呈現影像之再造，核非屬傳聞證據，自無有
    刑事訴訟法第159條第1項關於傳聞法則規定之適用，而被告
    及辯護人復未提出事證說明上揭照片有何偽造之處，該照片
    自有證據能力。
三、卷附道路交通事故調查報告表部分：查本件卷附道路交通事
    故調查報告表（附於偵查卷第21頁至第22頁），係員警於處
    理車禍時，本於職權就現場之天候、路況、道路型態、標誌
    設置、相關人車資料及事故現場狀況等作成之紀錄文書，因
    警員有據實記載之義務，性質上可信性極高，且現場歷經相
    當時日，欲審判中欲重建現場，勢不可能，實有尊重現場紀
    錄之必要性。準此，該事故調查報告表依刑事訴訟法第 159
    條之4第1款規定，得為證據。
乙、實體方面：
壹、關於過失傷害部分：
一、訊據被告甲○○，固坦承於前揭時、地駕駛上開機車，與乙
    ○○所騎駛機車發生車禍，於案發後並未停留現場救護或接
    受肇事調查而逕行騎車離去等事實，然矢口否認有何過失傷
    害及肇事逃逸之犯行，辯稱：案發時，伊因路口號誌轉為紅
    燈而停車，嗣因欲將機車繞過前方汽車而駛入路口機車停等
    區，乃緩慢移動車輛，詎在伊將機車駛入停等區而幾乎停車
    時，遭告訴人騎駛機車由伊後方追撞，伊並無駕駛過失可言
    云云。
二、本院查：
(一)上揭車禍發生經過，除據證人即告訴人乙○○於本院審理時
    具結證述詳確（見原審卷第86至99頁），復據目擊證人洪郁
    君、林冠廷於原審審理時結證明確在卷，其中證人洪郁君證
    稱：車禍發生時，伊搭乘乙○○所騎駛之機車，起初被告機
    車行駛在乙○○機車左側，且行駛在禁行機車道，2 車都是
    直行，到路口時，被告機車突然右轉，伊感覺到乙○○有閃
    的動作，伊聽到有聲音，2 台機車有一點接觸，之後就摔車
    等語（見原審卷第99至113 頁）、證人林冠廷則證稱：案發
    時伊騎駛機車跟在告訴人乙○○機車後方，乙○○是行駛在
    外側車道，被告機車原本騎在乙○○機車左邊的不同車道，
    突然右轉切到乙○○機車前面，把告訴人機車弄倒，告訴人
    機車倒地位置約在行人穿越道邊緣等語（見原審卷第150 至
    160 頁），經核上開證人乙○○、洪郁君及林冠廷之證詞，
    就本件車禍發生係因被告騎駛機車抵達交岔路口時，貿然由
    內側車道右轉，致與乙○○所騎駛在同向右側車道之直行機
    車發生輕微擦碰，乙○○並因機車重心不穩而隨車倒地之重
    要情節，渠等所證內容一致相符。
(二)又查，告訴人之機車於本件車禍發生後，機車前端車殼留有
    明顯刮痕，此有卷附車損照片2 幀在卷可稽（附於偵查卷第
    29至30頁），堪認無訛；而被告機車係於案發後經告訴人會
    同泰北高中教官於學校外之圍牆旁尋得，當時該機車排氣管
    側面外蓋之烤漆留有一條刮痕乙情，業據證人即泰北高中教
    官邵士原於原審審理時具結證實明確（見原審卷第149 頁）
    ，訊之證人即本案車禍處理員警陳景文，亦於原審審理時具
    結證實被告於案發後向其陳述車損位置在右後排氣管、號牌
    及擋泥板有輕微刮凹等語在卷（見原審卷第135 頁），是被
    告機車因本案車禍致右後排氣管、號牌及擋泥板等處留有輕
    微刮痕乙節，亦堪予認定。而查上開告訴人、被告機車車損
    位置分別位在機車前側及機車右後側，且車損均僅限於刮痕
    ，甚為輕微等情，核與上開證人乙○○、洪郁君、林冠廷一
    致證稱被告機車於右轉中，與告訴人所騎駛之直行機車車頭
    擦碰之車禍經過相符。
(三)再查，被告對於確有於前開時、地騎駛機車，並與告訴人所
    騎駛機車發生碰撞乙情坦承不諱，又其於甫案發後，迭於94
    年8 月17日及同年9 月19日經警偵詢時，均坦承案發當時伊
    由中正路欲右轉志成街，並在右轉時，與第2 車道上由告訴
    人騎駛之直行機車發生碰撞等情明確在卷（見偵查卷第20頁
    、第5 頁），經核被告此部分之供述，亦與前開證人乙○○
    、洪郁君、林冠廷之證詞相符。
(四)綜合上開事證參互以析，本案車禍經過應係被告騎駛機車沿
    中正路由東向西行駛內線車道，在行至同路與志成街交岔路
    口時，貿然由該線道右轉志成路，致其右側第2 車道上由告
    訴人騎駛之直行機車見狀後雖緊急閃避仍有不及，告訴人機
    車車頭乃與被告機車之右後車身輕微擦碰，告訴人連同機車
    並因該緊急閃避而重心不穩倒地等情，應甚明確，堪予認定
    。
(五)再以，本件車禍事故發生當日（即94年8 月8 日）雖無警察
    前往現場拍照，然告訴人於原審審理時提出其於同年月19日
    拍攝之現場照片（見原審卷第181 頁），表明該照片所示內
    容與車禍發生時之現場無異，經於審判期日提示該照片予被
    告辨認，被告對於照片所示道路狀況亦表明並無意見（見原
    審卷第163 頁），參以該照片拍攝日期距案發日期僅10餘天
    ，衡情道路狀況應無重大變動，是該照片所示道路狀況，堪
    認即為案發時之情狀無訛。而由該照片所示內容觀之，本件
    車禍發生地點之中正路東往西方向原為3 線車道，其中外側
    車道在志成街口前方之路段因工程施作而以圍籬封閉，無法
    通行，故實際得供車輛通行之道路僅剩2 車道即內線車道及
    第2車道，是該第2車道實際上即為外側車道無訛，而按汽車
    行駛至交岔路口，於同向二車道道路欲右轉彎時，應距交岔
    路口30公尺前換入外側車道或右轉車道，道路交通安全規則
    第102 條第1項第5款定有明文，被告為領有駕駛執照之駕駛
    人，對於上開交通規則自應知之甚明，並有遵守之義務，是
    以，被告於案發時行駛在中正路內線車道，如欲右轉志成街
    ，自應在交岔路口前方30公尺處，即先變換車道至外側車道
    （即第2 車道），又本案車禍發生時為日間晴天、視距良好
    ，亦有警製道路交通事故調查報告表（一）存卷可考（附於
    偵查卷第21頁），堪認並無不能注意之情形，惟被告竟未遵
    守上開規定，而於駛至交岔路口時，貿然由內側車道右轉，
    致於右轉中與行駛在其右側第2 車道之告訴人直行機車發生
    碰撞而肇事，被告應就本案車禍之發生負駕駛疏失之過失責
    任，應甚明確，堪予認定。
(六)末查，告訴人於本案車禍中因隨車倒地，當場受有右前臂、
    右手、左膝、左前額及腹部左側等處擦傷乙情，除據證人即
    告訴人於原審審理時證述詳確外（見原審卷第94頁），並有
    台北市立聯合醫院及告訴人於案發後拍攝之受傷照片4 幀附
    卷可佐（附於偵查卷第14頁、發查卷第9 至10頁），經核該
    診斷證明書上所載診斷日期為94年8月8日，與前開認定之本
    案車禍發生日期相符，又所載驗得傷勢多為肢體擦傷，亦與
    前開認定車禍發生時告訴人係於騎駛機車行進中因緊急閃避
    致人車倒地之情狀相符，至於上開受傷照片所載日期雖為94
    年8 月19日，且其中一幀攝得告訴人腹部左側擦傷，為上開
    診斷證明書所未記載之傷勢，被告並執此以為指摘，然查，
    告訴人係於94年8 月17日始具狀提出本案過失傷害部分告訴
    ，是其於提出告訴後方拍照存證，本屬可能，又依照片所示
    傷勢部位分別為右前臂、左膝蓋，且傷口已結痂，核與上開
    診斷證明書所載傷勢部位相符，亦合於受傷約10日後之通常
    傷勢復原情況，而腹部擦傷部分，衡情告訴人既有上開診斷
    證明書足資證明其受有身體多處擦傷，實無必要再故意捏造
    同為擦傷，且受傷程度並未較其餘受傷部位嚴重之腹部擦傷
    一處，是上開診斷證明書並未記載告訴人腹部擦傷，應以疏
    漏所致較屬可能，參以訊之目擊證人林冠廷，亦到院證稱車
    禍發生後伊當場看見告訴人手肘、膝蓋受傷，並即陪同告訴
    人前往醫院驗傷，到醫院後發現告訴人肚子那邊也有受傷等
    語明確在卷（見原審卷第153、160頁），況且機車為2 輪車
    輛，車身原較不穩，如於行進中受外力擦碰或因駕駛人採取
    緊急閃避措施，極有可能因重心不穩而倒地，又一旦人車倒
    地，因機車本身重量及倒地後之慣性作用，導致機車駕駛人
    因而受傷更屬常情，而被告亦不否認告訴人車禍發生時確有
    人車倒地之情形。是以，綜上各情參互析之，告訴人確因本
    案車禍而受有前開傷害，即該等傷害與本案被告駕駛疏失間
    具有相當因果關係，至為明確，堪予認定。
三、被告辯解不可採之理由：
(一)被告於原審及本院審理時，雖就本案車禍發生經過辯稱：案
    發時，伊原本行駛中正路第2 車道，因前方中正路、志成街
    交岔路口號誌轉為紅燈而停車，欲待燈號轉為綠燈後，繼續
    直行中正路，嗣因要將機車繞過前方汽車而駛入路口機車停
    等區（依被告當庭所繪現場圖，其所稱停等區位○○○ ○道
    上），乃又緩慢移動車輛，而當其由前方汽車左側繞過該車
    ，並向右轉駛入該汽車前方之停等區，且其機車幾乎停車之
    際，遭告訴人騎駛機車由伊機車後方追撞云云。然查：
  (1)、被告於94年8 月17日在士林交通分隊經警偵詢時供稱：案
      發時伊原本行駛第三車道，因該車道前方有圍籬，乃改駛
      第二車道，之後伊欲繞過前方汽車駛至第三車道停等紅燈
      ，待綠燈後再右轉志成街，詎在第二車道上遭告訴人機車
      從後撞擊云云（見偵查卷第20頁）、嗣於94年9 月19日在
      士林分局偵查隊接受偵詢時則辯稱：因路口燈號轉為紅燈
      ，且第三車道有圍籬，伊便駛至第二車道打右轉方向燈，
      欲右轉志成街時，遭告訴人從後追撞，伊便緊急煞車回頭
      看云云（見偵查卷第5 頁），並未提及其遭告訴人撞擊時
      ，正向右欲行駛至第3車道停等紅燈之情事、嗣於原審 95
      年4 月26日準備期日時則又改稱：案發時伊原本是行駛中
      間車道，到路口時，因為路口紅燈，前面有一台汽車擋著
      ，於是伊便從該汽車左邊要繞道該汽車前方，還沒有繞就
      被撞到，被撞的地點是在內側車道靠近中間車道處云云（
      見原審卷第23頁），經核被告前開迭次辯解，就其遭告訴
      人撞擊時，究係正在右轉欲駛至第三車道停等紅燈，或欲
      右轉駛入志成街抑或欲駛入第二車道之機車停等區、其遭
      告訴人撞擊時，所駛機車係停止狀態或行進狀態（於遭撞
      擊時才緊急煞車）、案發時其究係欲通過路口繼續直行中
      正路，或係欲右轉駛入志成街、遭撞擊位置在內側車道或
      中間車道，以及遭撞擊時，是否尚未繞過前方車輛，或已
      經繞過而準備向右駛入該車輛前方等重要情節，被告所辯
      內容前後出入甚大，衡情苟係陳述親身經歷之事實，要不
      致此。
  (2)、況且，依上開卷附94年8 月19日現場照片觀之（見原審卷
      第181頁），案發時中正路第2車道上並未劃設有機車停等
      區，至於第3 車道上之工程圍籬幾乎延伸至路口停止線，
      且圍籬前方尚有放置紐澤西護欄，是該車道於路口處並無
      空間可供機車停放等候紅燈。被告上訴後雖提出台北市交
      通管制工程處96年1月2日函略謂：「中正路東往西臨志成
      街口為同向三車道，內側禁行機車，外側二車道停止線後
      方劃設有機車停等區…本處94年8 月至今並未調整該路段
      標線」；台北市工務處衛生下水道工程處96年1 月17日函
      說明：「該處並未因施工需求而將第二車道之停等區標線
      塗銷或變更」等語（見本院卷第48、49頁）。然查，依上
      揭94年8月19日之現場照片所示，第3車道上之工程圍籬幾
      乎延伸至路口停止線，且圍籬前方尚有放置紐澤西護欄，
      是該車道於路口處並無空間可供機車停放等候紅燈，而此
      乃因工程設施所呈現之事實狀況，核與主管機關是否調整
      標線無關，因此，台北市交通管制工程處上揭函示「劃有
      停等區」乙節，要不能反應當時因工程施作而未有停等區
      標線之實際狀況，再觀以照片所示，第二車道上路口停止
      線前有柏油重鋪有覆蓋路面邊線之情形，因此，縱該處平
      日有停等區之劃設，惟從照片所示，確實並無此標線，因
      此，被告所提之上揭函文難採為被告有利之證明。況且，
      不論路口前是否有設停等區之事實，亦無礙於「被告於第
      二車道上未注意後方來車右轉」之事實。
  (3)、再者，中正路與志成街交岔路口號誌預設時制，係配合福
      林國小放暑假，調整現場號誌控制器自94年7月1日起至 8
      月29日止為全天閃光運作乙節，業據台北市交通管制工程
      處以95年6月15日北市交工控字第09531652900號函覆在卷
      （附於原審卷第58頁），訊之證人林冠廷亦於原審具結證
      實本案車禍發生時，中正路東往西方向於志成街口之號誌
      為閃黃燈等語明確。被告雖提出照片證明該路口於暑假後
      亦有紅綠燈，惟該照片攝於95年8月，核非案發當年度，
      尚非可採之。況且，依被告先前所陳，案發當時被告並非
      處於靜止狀態，係在右轉中，因此，被告於本案違反注意
      義務之事實乃「自第二車道貿然右轉」，是以路口燈號即
      非判斷本案被告犯罪成立與否之核心。進而被告質以告訴
      人於警詢中曾稱案發時燈號為紅燈乙節，即非要旨，併予
      敘明。
  (4)、再參以告訴人於本案車禍發生後，即積極找尋車禍肇事對
      方車輛乙情，業據調查、說明如前，衡情如被告所稱係告
      訴人在其停等紅燈時，從後追撞其車輛之辯屬實，告訴人
      應當自知理虧，其唯恐遭被告索賠猶有不及，又豈有如本
      案反積極找尋肇事被告之可能。
  (5)、綜上，被告前開所稱車禍發生經過之辯，非僅前後不一，
      且與常情有悖，要係事後卸責之詞，不足採信。
(二)至於被告雖以如係因其貿然右轉而與告訴人之直行機車擦撞
    ，何故僅告訴人之車輛倒地，伊車子並未倒地云云置辯。然
    查，由本案車禍發生後，二車車損均刮傷，並無凹陷乙情觀
    之，顯見二車碰撞力量相當輕微，是以，該等輕微力量應非
    必然導致被告車輛倒地，反觀告訴人因其左方之被告機車突
    然右轉駛入其前方，乃於行進中緊急採取閃避措施，從而導
    致車輛因重心不穩而倒地，本屬合理可能，此由證人洪郁君
    於原審審理時具結證稱車禍發生時，其感覺告訴人有閃一下
    ，之後機車便倒地等語，益徵明確，是被告以其所駕駛機車
    於案發時並未倒地為由為辯，自非可採。
(三)綜上，被告過失傷害犯行已臻明確，至被告以下之調查證據
    聲請：(1)聲請囑託法務部調查局對證人劉冠廷、洪郁君及被
    告實施測謊鑑定；(2)請求法院勘驗現場；(3)聲請囑託台北市
    行車事故鑑委員會鑑定本件事故肇事責任；(4)聲請函台北市
    交通交通管制工程查詢，中正路與至誠路口的號誌每天中午
    12時起是否有一個小時的紅綠燈等，均無再調查之必要，應
    予駁回，被告應依法論科。
貳、關於肇事逃逸之認定：
一、訊據被告辯稱並無肇事逃逸之犯行，辯稱；車禍發生後，伊
    有回頭詢問告訴人是否受傷，當時告訴人沒有說話，之後伊
    下車檢查自己車損，並向上前詢問車禍經過之告訴人友人表
    示當時路口燈號為紅燈，該名友人便未再表示意見，之後伊
    又走到告訴人身旁，因告訴人及其友人均未說話，且當時伊
    未看見告訴人受傷，伊認為應該沒事，加上對方有三人而伊
    僅一人，乃騎駛機車離去，在離去前尚有接聽一通電話；本
    案如係其貿然右轉而與告訴人碰撞，何故其機車並未倒地，
    而僅告訴人之機車倒地；再者，告訴人於車禍發生時並未報
    警，卻於數日後始提出刑事告訴之作法亦有可疑云云。
二、本院查：
(一)被告如何於上開騎駛機車肇事致告訴人受傷後，並未停留現
    場救護或接受肇事調查，反逕行騎車逃逸等情，除據證人即
    告訴人乙○○於原審審理時指證詳確外（見原審卷第87頁）
    ，並據目擊證人洪郁君、林冠廷於原審審理時具結證述明確
    ，證人洪郁君證稱：車禍發生後，伊倒在地上，看見被告騎
    到志成街口處暫停五至十秒並回頭看，之後便騎駛機車離去
    …被告跑掉，林冠廷與被告沒有機會講到話等語（見原審卷
    第100、102、104 頁）、證人林冠廷則證稱：車禍發生後，
    伊將自己的車子停在路旁，被告有停在路邊一下，伊向被告
    表示其撞到人，被告有回頭看一下，並未說話，之後伊上前
    去扶洪郁君及告訴人，在伊扶起告訴人前，被告就騎車往志
    成街離開，被告前後只停了幾秒鐘等語（見原審卷第151 至
    154 頁）。經核上開證人證詞，就被告於車禍發生後雖曾回
    頭看告訴人一眼，然並未下車即騎車離開現場乙情，其等所
    證內容一致。辯護人雖質以：告訴人與證人洪郁君、林冠廷
    對於被告有沒停留乙節，或稱「沒有停留」，或稱「停留五
    至十秒」，或稱「回頭看一下」，均不相符云云，然查，上
    三位證人所證僅係使用語詞之不同，惟就被告並未停留現場
    救護而逃逸之事實，所證一致，尚難認告訴人與證人之證詞
    有何矛盾之處。
(二)又查，本案車禍發生後，林冠廷曾騎車上前追趕被告，然因
    志成街內巷子很多，乃未能追上乙情，業據證人洪郁君、林
    冠廷於原審結證一致無訛；又告訴人因認出被告穿著泰北高
    中制服，並回想該機車於其自泰北高中停車場出發時，亦同
    時自該處出發，乃於車禍發生後當日前往泰北高中要求調取
    錄影帶，但當天沒有辦法看，隔了一、二天才看到錄影帶，
    之後並找到被告車輛等情，業據證人即告訴人到院證述在卷
    （見原審卷第96、97頁），核與證人即泰北高中教官邵士原
    於原審審理時具結證稱：告訴人於車禍發生當日曾到學校找
    薛明光教官，表示與本校學生發生事故，第二天告訴人家長
    有打電話到學校，請學務處幫忙找肇事車輛，之後告訴人親
    自到學校表示要找車輛，並觀看監視學校校門口進出之錄影
    帶，伊陪同告訴人看了近30分鐘，之後才在學校的圍牆外找
    到被告的車子等語（見原審卷第144至150頁）相符，亦堪認
    屬實。是以，上開於本案車禍發生後，林冠廷曾當場追趕被
    告未獲，告訴人並自案發當日起，即積極展開追查與其發生
    車禍之肇事車輛等事實，適足以佐證被告確有於本件車禍肇
    事後，逕自逃離現場之行為無訛。辯護人雖質以：告訴人與
    證人洪郁君對於事後反應所證均不相符，告訴人於原審證稱
    ：先去買蛋糕、後去醫院、再去泰北看錄影帶；又稱當天沒
    辦法看，隔一、二天才看到；證人洪郁君稱：之後先去拿蛋
    糕，載我回泰北上課，告訴人再去醫院云云，然查被告買完
    蛋糕後是否先載洪郁君去學校再到醫院，告訴人與洪郁君僅
    是陳述簡繁之不同，難認有矛盾之處，亦難以此遽認告訴人
    與證人洪郁君其他事涉本案犯罪事實之證詞之憑信性有瑕疵
    。
(三)再查，證人乙○○、洪郁君及林冠廷於原審審理時均一致證
    稱被告於車禍發生時曾經回頭查看乙情無訛，訊之被告亦坦
    承車禍發生時即知悉告訴人人車倒地（見原審卷第172 頁）
    ，而告訴人所受傷勢包括前額頭及右前臂部位之擦傷，已如
    前述，以該等傷勢位置及案發時為夏天之情況，被告既已回
    頭察看，應可當場從外觀知悉告訴人受傷，縱被告當時並未
    看見告訴人傷勢，然騎駛機車於行進中人車倒地，因機車本
    身重量及倒地後之慣性作用，導致機車駕駛人因而受傷係屬
    常情，以被告當時為高中學生之智識程度，對此當無不知之
    理，是被告於車禍發生時，對於告訴人因此受傷，仍可預見
    ，然被告竟僅在現場停留數秒後，並未下車即逕行騎車離去
    ，其主觀上確有於駕駛機車肇事致人受傷後逃逸之犯意至為
    明確，堪予認定。
三、被告辯解不可採之理由：
(一)又被告另以告訴人案發當日並未當場報警為由，指摘告訴人
    所為本案指訴不實。惟查，告訴人於案發時雖未立即報警處
    理，然被告於車禍發生後並未停留現場，而告訴人除車輛倒
    地外，所受僅係輕傷等情，業據認定如前，參以證人洪郁君
    、林冠廷均一致證稱案發當日渠等與告訴人正在前往拿取蛋
    糕途中，且洪郁君下午仍須返回學校上課等情明確，是以，
    告訴人是否因上開各情以致未當場報案，即非無可能，況且
    告訴人延至94年8 月17日始具狀提出本案傷害告訴（見偵查
    卷第12頁），告訴狀中並載明案發後經告訴人多方查證，始
    查得被告為肇事駕駛人，且因與被告父母多次協調未見被告
    有真誠悔改之意，乃無奈提出告訴等語，訊之證人即泰北高
    中教官邵士原於原審審理中亦證實告訴人於案發後前往學校
    向伊提到事故的過程及希望找出對方（指肇事駕駛人），而
    告訴人父親向伊表示希望對方賠償財損及醫藥費，但如對方
    家境清寒，可以原諒對方，不要賠償等語（見原審卷第147
    頁），堪認告訴人於甫案發後，原無追究被告過失傷害刑責
    之意思，僅係自己採取相關查證手段，欲找出肇事對方洽談
    賠償而已。是本案告訴人延遲報案乙節雖係事實，惟對於認
    定被告犯行尚不生影響。
(二)被告另辯稱車禍發生後，伊有回頭詢問告訴人有無受傷，告
    訴人沒有回答，伊將車牽到路旁查看自己車損情形，之後告
    訴人友人林冠廷上前詢問其車禍經過，當時其向林冠廷表示
    前方路口燈號為紅燈後，林冠廷便回到告訴人旁邊未再說什
    麼，之後告訴人自己爬起來，伊又走到告訴人旁邊，但未說
    話，因告訴人及其友人也都未說話，伊見告訴人並未受傷，
    便騎車離去云云。惟查，告訴人因車禍當場人車倒地，值此
    之際，被告回頭詢問告訴人有無受傷，告訴人如何回應殊難
    想像，是被告辯稱其曾於此際詢問告訴人有無受傷云云，已
    屬有疑；又告訴人因車禍而當場受傷，並隨即於同日前往泰
    北高中請求協助找尋肇事者乙節，業經認定如前，衡情如被
    告有於告訴人自地上爬起時走至告訴人身旁，告訴人豈有可
    能保持沈默，全然不與被告爭執肇事原因之理；再以，告訴
    人於車禍發生後，其左前額及右前臂均有受傷，該等受傷部
    位單憑外觀即可察覺，被告如有走至告訴人身旁，又豈有可
    能認為告訴人並未受傷；況且，被告辯稱本案車禍發生全係
    因告訴人過失所致，並供稱案發時其車輛僅購買半年，且車
    禍後並未想到告訴人倒地可能遭後方車輛壓過，而係將機車
    趕快牽到旁邊檢查，並當場發現車子受損，顯見其對車損甚
    為在意，然其於車禍發生後竟未對告訴人提出任何要求，甚
    至自承未記下告訴人之車號，此等舉措亦非屬常情。是被告
    此部分所辯，經核並非可採。至被告辯稱車禍發生時，其曾
    在現場以行動電話接聽一通友人電話後才行離去云云，僅係
    其片面之詞，況本案車禍時間無從特定至秒分，而通聯記錄
    中之基地台位置，亦僅能將通話地點限定在一定區域，而無
    法以點鎖定，且現實生活中亦不乏機車騎士於機車行駛中同
    時接聽電話之情形，是縱或被告於案發當日，確有使用案發
    地點附近之基地台接通友人來電之紀錄，仍無法據此認定該
    通電話時間與案發時間實際間隔多久，更無法確認被告係在
    案發地點接聽、或正由該處逃逸時所接聽、抑或於逃離現場
    後，始在附近巷弄中接聽，是被告此部分辯詞，尚無足據為
    有利其認定之依據。
四、綜上，被告肇事逃逸犯行已臻明確，被告聲請囑託法務部調
    查局對證人劉冠廷、洪郁君實施測謊鑑定，核無必要，併予
    駁回其聲請（至被告上訴後其他聲請調查之證據，詳如上揭
    理由欄壹、三、（三）所示，核非針對肇事逃逸此項罪名聲
    請，爰不再此贅述駁回理由，併予敘明），應予依法論科。
參、論罪科刑：
一、按被告行為後，94年2 月2 日修正公布之刑法（下稱修正後
    刑法，而95年7 月1 日修正施行前刑法則稱修正前刑法）已
    於95年7 月1 日施行，修正後刑法第2 條第1 項「行為後法
    律有變更者，適用行為時之法律。但行為後之法律有利於行
    為人者，適用最有利於行為人之法律」之規定，係規範行為
    後法律變更所生新舊法律比較適用之準據法，於修正後刑法
    施行後，自應適用前開規定，為「從舊從輕」之比較；又比
    較新舊法時，應就罪刑有關之共犯、未遂犯、想像競合犯、
    牽連犯、連續犯、結合犯，以及累犯加重、自首減輕暨其他
    法定加減原因（如身分加減）與加減例等一切情形，綜其全
    部罪刑之結果而為比較後，再適用有利於行為人之法律處斷
    ，而不得一部割裂分別適用不同之新舊法（最高法院24年度
    上字第4634號、29年度上字第964 號判例意旨、最高法院95
    年度第8 次刑事庭會議決議參照）。經查：
(一)被告行為時之修正前刑法第41條第1 項前段規定：「犯最重
    本刑為5 年以下有期徒刑以下之刑之罪，而受6 個月以下有
    期徒刑或拘役之宣告，因身體、教育、職業、家庭之關係或
    其他正當事由，執行顯有困難者，得以1 元以上3 元以下折
    算一日，易科罰金。」，上開易科罰金折算標準，並依被告
    行為時之修正前罰金罰鍰提高標準條例第2 條前段（現已刪
    除，下稱修正前罰金罰鍰提高標準條例第2 條）規定，就其
    原定數額提高為100 倍折算1 日，則被告行為時之易科罰金
    折算標準，應以銀元100 元以上300 元以下折算1 日，經折
    算為新臺幣後，應以新臺幣300 元以上900 元以下折算1 日
    。惟被告行為後之修正後刑法第41條第1 項前段則規定：「
    犯最重本刑為5 年以下有期徒刑以下之刑之罪，而受6 個月
    以下有期徒刑或拘役之宣告者，得以新臺幣1000元、2000元
    或3000元折算一日，易科罰金。」，比較修正前後之易科罰
    金折算標準，以95年7月1日修正公布施行前之規定，較有利
    於被告。
(二)刑法第284條第1項過失傷害罪，法定刑得併科500 元以下之
    罰金，依被告行為時之修正前刑法第33條第5 款規定：「主
    刑之種類如左：五、罰金：1 元以上。」，換算新臺幣後，
    為新臺幣3元以上。惟被告行為後之修正後刑法第33條第5款
    規定：「主刑之種類如下：五、罰金：新臺幣1000元以上，
    以百元計算之。」，經比較修正前後關於科處罰金刑之最低
    刑度規定，自應以被告行為時之修正前刑法較有利於被告。
(三)綜合上述各條文修正之比較，並揆諸前揭最高法院判例、決
    議及修正後刑法第2 條第1 項規定之「從舊、從輕」原則，
    自應整體適用被告行為時之修正前刑法相關規定及修正前罰
    金罰鍰提高標準條例第2 條之規定。
二、被告因駕駛機車之過失，致告訴人受有普通傷害，復於肇事
    後逃逸，核其所為，係犯刑法第284 條第1 項前段過失傷害
    罪、第185 條之4 駕駛動力交通工具肇事逃逸罪。公訴意旨
    雖認被告於本案中尚有未依規定超車之駕駛過失及無照駕駛
    之違規等情，然查，被告係駕駛機車右轉彎時，疏未注意遵
    守交通規則而肇事，核其所為與超車行為有別，又被告於案
    發時領有合格之重型機車駕駛執照，此有駕駛執照影本1 紙
    在卷可稽，是公訴意旨所為此部分之認定，尚有未洽，附此
    敘明。
肆、上訴駁回之理由：
    原審以被告罪證明確，並適用刑事訴訟法第299條第1項前段
    ，刑法第2條第1項前段、第284條第1項前段、第185條之4，
    （修正前）刑法第41條第1項，罰金罰鍰提高標準條例第1條
    前段、（修正前）罰金罰鍰提高標準條例第2 條之規定，爰
    審酌被告過失犯行致生被害人受傷程度固屬輕微，然於肇事
    後逃逸，影響車禍肇事原因調查及被害人民事求償權之行使
    ，且犯後又執詞卸責，迄今未與告訴人達成和解，態度難謂
    良好，然姑念被告因年輕識淺，乃於肇事後因一時慌張害怕
    而逃逸之犯罪動機，及其現尚為在學學生之生活狀況，暨其
    智識程度等一切情狀，就過失傷害部分量處拘役30日，就駕
    駛動力交通工具肇事逃逸部分量處有期徒刑6 月，並均依修
    正前刑法第41條第1項及修正前罰金罰鍰提高標準條例第2條
    之規定，諭知易科罰金之折算標準，以示懲儆。原審認事用
    法均無違誤，量刑亦稱妥適，被告猶執前詞，否認犯罪，為
    無理由，又檢察官上訴認原審量刑過輕，亦非有據，均應予
    以駁回。
據上論斷，應依刑事訴訟法第368條，判決如主文。
本案經檢察官鍾鳳玲到庭執行職務
中　　華　　民　　國　　96　　年　　4　　月　 　26　　日
　　　　　　　　　刑事第十五庭  審判長法　官  吳昭瑩
　　　　　　　　　　　　　　　　　    法　官  蘇隆惠
　　　　　　　 　 　　　　　　　　　　法　官  王梅英
以上正本證明與原本無異。
肇事逃逸部分如不服本判決，應於收受送達後十日內向本院提出
上訴書狀，其未敘述上訴之理由者並得於提起上訴後十日內向本
院補提理由書（均須按他造當事人之人數附繕本）。
過失傷害部分不得上訴。
                                      書記官  顧哲瑜
中　　華　　民　　國　　96　　年　　4 　　月　　27　　日
附錄：本案論罪科刑法條全文
中華民國刑法第284條第1項
因過失傷害人者，處6月以下有期徒刑、拘役或500元以下罰金，
致重傷者，處1年以下有期徒刑、拘役或500元以下罰金。
中華民國刑法第185 條之4
駕駛動力交通工具肇事，致人死傷而逃逸者，處6 月以上5 年以
下有期徒刑。
